【裁判字號】    91,易,858
【裁判日期】    920526
【裁判案由】    誣告
【裁判全文】
臺灣臺南地方法院刑事判決                          九十一年度易字第八五八號
    公  訴  人  臺灣台南地方法院檢察署檢察官
    被      告  甲○○
右列被告因誣告案件，經檢察官提起公訴（九十年度偵字第一二五九二號），本院判
決如左：
    主  文
甲○○未指定犯人，而向該管公務員誣告犯罪，處拘役參拾日，如易科罰金，以參佰
元折算壹日，緩刑貳年。
    事  實
一、甲○○明知其所有Ｍｏｔｏｒｏｌａ牌ＣＤ－九二八型行動電話（搭配門號00
    00000000號、ＳＩＭ卡序號000000000000000號），於
    民國九十年六月二十八日或二十九日晚間某時，在屏東縣潮州火車站前，因無法
    支付計程車車資新台幣（下同）二千元，而質押給計程車司機林，並未遺失，
    然惟恐上情遭其妻發覺，竟意圖使他人受刑事處分，竟於九十年六月三十日晚間
    九時五十分許，向台南縣警察局歸仁分局南雄派出所謊報上開行動電話，於九十
    年六月三十日凌晨十二時十五分左右，在台南縣關廟鄉布袋村台十九線五二．五
    公里處，遭一部紅色類似福特牌自小客車上之不詳人士搶走，未指明犯人而向該
    管機關誣告，致使用上開行動電話之計程車司機林或其他不特定人均受有刑事
    追訴之危險。嗣林因未見甲○○前來贖回行動電話，將上開行動電話交予其女
    林純美使用，為警循線查獲並偵辦後，始查知上情。甲○○並於所誣告之上開案
    件裁判確定前自白上情。
二、案經台南縣警察局報請臺灣台南地方法院檢察署檢察官偵查起訴。
    理  由
一、訊據被告甲○○固坦承於上揭時、地將上開行動電話質押予證人即計程車司機林
    ，及嗣後前往台南縣警察局歸仁分局南雄派出所報案上開行動電話遭人搶走之
    事，然否認有何誣告犯行，辯稱：「事實上我聚賭時，我當時有被洗劫，我要走
    他們不讓我走，那隻電話我是押給計程車司機，我怕太太知道，警察說不管是遺
    失或是被搶，我確實有被搶，行動電話是押給計程車司機。我被搶的是易付卡手
    機，我不敢讓太太知道，我當時有三、四支行動電話。」、「我沒有要誣告任何
    人，我只是報案被搶，警察說被搶是事實，不管掉什麼東西，都是被搶，我當時
    怕把手機押給計程車司機的事情被我太太發覺，怕有風波，才把手機一併申告被
    搶，這點是我作錯，我沒有要誣告任何人的意思。」云云（見本院九十二年五月
    十二日審理筆錄）。經查：
  (一)、上開行動電話確係被告質押予證人林乙節，業據被告自承在卷，且經證人林
      、被害人林純美分別於警詢及偵查中證述甚詳，足認上開行動電話確係被告
      質押予證人林，並非遭人搶走甚明。
  (二)、被告辯稱伊確實曾於九十年六月三十日遭一起聚賭之綽號「黑仔」、及不詳姓
      名者洗劫，並搶走另一支行動電話及門號，門號是易付卡，號碼不記得，伊怕
      太太發現伊還有另一支行動電話，才謊報行動電話號碼，被搶走的行動電話是
      伊自己申請的，至於押給計程車司機的則是小姨子乙○○給伊的，伊之前跟太
      太謊稱伊所申請的手機遺失了，伊太太才把乙○○寄下來的手機交給伊使用，
      所以伊太太一直以為伊只有一支行動電話，其實伊有二支等語（詳見本院九十
      一年七月十六日、同年七月三十日訊問筆錄）。而查，經本院依職權向中華電
      信股份有限公司調取被告所申請使用之行動電話門號，計有00000000
      00號、0000000000號、及0000000000號，申辦時間分
      別為八十七年四月二十八日、八十八年十一月五日、及八十九年一月十三日，
      有中華電信高雄營運處服務中心查詢客戶資料函復單二份在卷可憑（詳見本院
      審理卷），另證人乙○○到庭證稱：「（問：是否有手機給你的姊夫用？）是
      小海豚，鐵灰色的，是連同中華電信門號買的，門號是0000000000
      ，我已經把手機給他（即被告）很久了，時間我不記得了。」等語（詳見本院
      九十一年七月三十日訊問筆錄），核與被告所辯其有二支行動電話乙情相符；
      再被告確曾於九十年六月三十日凌晨遭搶一事，業據其提出國軍左營醫院之診
      斷證明書一紙為證，是以，綜合上情以觀，被告所辯其本身有二支行動電話，
      除將一支行動電話質押給計程車司機外，亦曾於上揭時、地遭人搶走一支行動
      電話乙事，尚非全然無據。
  (三)、雖按告訴人所訴事實不能證明其係屬實，在對於被訴人為不起訴處分確定者，
      固不能謂告訴人因此即應負誣告罪責，然此必以告訴人有出於誤會或懷疑被訴
      人有此事實，或對其事實張大其詞而為申告之情形，始足以當之，若告訴人以
      自己親歷被害事實，堅指被訴人有犯罪行為，指名向該管公務員告訴，經不起
      訴處分，認被訴人無此犯罪事實者，即不能謂告訴人不應負誣告罪責，最高法
      院三十二年度上字第一八四號判例意旨可參。又所謂誤認他人有犯罪嫌疑而可
      認其無誣告之故意，必在告訴人未親歷其事，僅由輕信傳說懷疑誤會之情形下
      始能發生，若以自己親歷之事實，堅指他人有犯罪行為，向該管公務員告訴，
      即不得謂其無誣告之故意，最高法院七十二年台上字第八一七六號、七十五年
      台上字第三○二○號、七十六年台上字第三○八六號判決意旨參照。被告自承
      是因為擔心有二支行動電話之事遭其妻查覺，始於報案當時謊報行動電話號碼
      為0000000000號等語（詳見本院九十二年五月十二日審理筆錄），
      則被告既明知上開行動電話號碼暨手機係因無力繳付車資乃質押予計程車司機
      林，遭人搶走者乃係另外一支手機及門號，理當於報案時據實以告，然被告
      捨此不為，反而刻意隱瞞此事，甚而向警察機關明確指訴其質押予證人林之
      上開行動電話遭人搶走，致證人林或其他使用該行動電話之人均受有刑事追
      訴之危險，揆諸前開說明，其有向該管公務機關誣告持有使用該行動電話之不
      特定人犯罪之故意甚明，是被告辯稱伊無誣告之犯意，自無足取，此外，復有
      台南縣警察局歸仁分局南雄派出所警詢筆錄一份（見本院審理卷）及扣押書一
      紙（見警卷）附卷可稽，事證明確，被告犯行，洵堪認定。
二、核被告甲○○所為，係犯刑法第一百七十一條第一項之未指定犯人誣告罪。又被
    告犯刑法第一百七十一條第一項之誣告罪，於所誣告之案件裁判確定前，於警詢
    、偵查及本院審理中自白確係將上開行動電話質押予證人林，有各該筆錄在卷
    可查，應依刑法第一百七十二條之規定減輕其刑。爰審酌被告前無前科紀錄，素
    行良好，其犯本罪之動機、目的係為恐質押手機及有二支手機之事遭其妻發覺、
    向司法警察機關隱瞞系爭手機質押予他人，致使用上開行動電話之人無端遭受不
    實追訴之損害、及犯罪後態度等一切情狀，量處如主文所示之刑，並諭知易科罰
    金之折算標準，以資警惕。末查被告前未曾受有期徒刑以上刑之宣告，有臺灣高
    等法院被告全國前案紀錄表在卷可憑，其經此教訓後，應知所警惕，信無再犯之
    虞，本院因認所宣告之刑以暫不執行為適當，併諭知緩刑二年，以勵自新。
據上論斷，應依刑事訴訟法第二百九十九條第一項前段，刑法第一百七十一條第一項
、第一百七十二條、第四十一條第一項前段、第七十四條第一款，罰金罰鍰提高標準
條例第一條前段、第二條，判決如主文。
中      華      民      國    九十二    年      五      月    二十六    日
                                  臺灣臺南地方法院刑事第二庭
                                      審判長  法  官  陳振謙
                                              法  官  陳忠鎣
                      法  官  孫淑玉
右正本證明與原本無異。
如不服本判決，應於判決送達後十日內，向本院提出上訴狀（應附繕本）。
                                              書記官  王元宏
中      華      民      國    九十二    年      五      月    二十六    日
附錄本案論罪科刑法條全文：
刑法第一百七十一條第一項：
未指定犯人，而向該管公務員誣告犯罪者，處一年以下有期徒刑、拘役或三百元以下
罰金。


司法院資訊處製作；財團法人民間司法改革基金會備份。
